【裁判字號】    98,交聲,2932
【裁判日期】    990125
【裁判案由】    聲明異議
【裁判全文】
臺灣高雄地方法院交通事件裁定        98年度交聲字第2932號
原處分機關  高雄市政府交通局
異  議  人
即受處分人  甲○○
上列受處分人因違反道路交通管理處罰條例案件，對於高雄市政
府交通局中華民國98年10月5 日所為之裁決（原處分案號：高市
交裁字第裁32－BU0000000 號），聲明異議，本院裁定如下：
    主  文
異議駁回。
    理  由
一、聲明異議意旨略以：高雄市政府警察局鼓山分局於民國98年
    5 月3 日受理民眾檢舉在鼓山三路上有飆車族，經調閱沿線
    監視錄影器影像，認受處分人即異議人甲○○（下稱異議人
    ）駕駛車號VE－6808號自用小客車持續與群眾機車飆行，而
    依違反道路交通管理處罰條例第43條第1 項第1 款規定裁處
    罰鍰新臺幣（下同）18,000元，然異議人當日僅因閃避機車
    追逐，並與飆車族無任何關係；再者，錄影光碟內容，應屬
    傳聞證據，該處分顯有推求之必要，為此聲明異議，請求撤
    銷原處分等語。
二、按汽車駕駛人，駕駛汽車在道路上蛇行，或以其他危險方式
    駕車者，處新臺幣6,000 元以上24,000元以下罰鍰，並當場
    禁止其駕駛；汽車駕駛人有第43條所列情形之一者，除依原
    條款處罰鍰外，並記違規點數3 點，道路交通管理處罰條例
    第43條第1 項第1 款、第63條第1 項第3 款分別有明文規定
    。而所謂「危險駕駛」，係採概括規定立法之方式，須視各
    案違規情形具體認定之。另按，傳聞法則乃刑事訴訟法中對
    於被告以外之人於審判外之言詞或書面陳述，亦即針對被告
    以外之人於審判外以言詞或書面所為之供述證據所為之規範
    。查本件路口監視器之光碟內容及所翻拍之採證照片，乃以
    科學、機械之方式，對於行為當時情況所為之忠實且正確之
    紀錄，性質上並非供述證據，故無傳聞法則之適用，即非屬
    傳聞證據，合先敘明。
三、經查：
（一）異議人於98年5 月3 日凌晨2 時39分許，駕駛其妹妹黃微
      雅所有車號VE－6808號白色自用小客車，由南往北方向行
      駛在高雄市○○○路上，因有「以危險方式在道路上駕駛
      汽車」之行為，經民眾報案檢舉有飆車族，警方調閱鼓山
      三路沿線路口監視錄影器影像後，掣單逕行舉發，並經高
      雄市政府交通局裁罰18,000元及記違規點屬3 點之事實，
      有高雄市政府警察局高市警交相字第BU0000000 號舉發違
      反道路交通管理事件通知單、上開裁決書、高雄市政府警
      察局鼓山分局98年8 月12日函暨檢附之受理各類案件紀錄
      簿、路口監視器錄影光碟及逕行舉發案件移送單附卷可稽
      （見交聲卷第4 、10～12、14、15頁）；另經本院勘驗上
      開監視器錄影光碟，在鼓山三路2 之1 號路口監視器影像
      中，異議人確於該日凌晨2 時39分6 秒駕駛上開自用小客
      車行駛於車陣中，並跨越快慢車道分隔線行駛；在鼓山三
      路8 之11號路口監視器影像中，異議人亦於該日凌晨2 時
      39分46秒駕駛上開自用小客車行駛於車陣中，且跨越快慢
      車道分隔線行駛，車身大部分在快慢車道分隔線外側等情
      ，有本院98年12月14日勘驗筆錄在卷可按（見交聲卷第23
      、24頁），且異議人就上開勘驗結果亦不爭執，是此部分
      之事實，堪可認定。
（二）異議人固以前詞置辯，惟查，異議人於本院勘驗上開監視
      器錄影光碟前，陳稱：98年5 月3 日伊與伊女友到西子灣
      看夜景，看到快凌晨2 點時離開，當時是要從西子灣回龍
      德路住處；伊無法知道是在鼓山三路那個路口閃避機車，
      好像是西藏路；鼓山三路是2 線道，當時路況沒什麼車，
      ，伊前面沒有汽車，除了閃避機車，不需要超車；伊當時
      是行駛在內線車道，飆車的人全部都騎機車；印象中，因
      伊行駛在內線車道，機車若往左邊靠，伊就往左邊閃，超
      越雙黃線行駛到對向車道，若機車行駛在伊左邊，機車靠
      右行駛，伊就會靠右邊行駛；伊開車時，機車騎士一直在
      伊右後方按喇叭，伊就往左靠等語（見交聲卷第21～23頁
      ）。依異議人上開所述，當時除騎乘機車之飆車族外，該
      路段似無其他車輛，且其係行駛在車道中，因右後方機車
      按鳴喇叭，始向左方閃靠等情。經本院當庭勘驗鼓山三路
      2 之1 號路口監視器錄影光碟，發現當時鼓山三路上車輛
      甚多，且異議人車輛前、後方均有汽車行駛於車道上，而
      異議人駕駛上開自用小客車跨越快慢車道分隔線行駛，非
      如異議人所稱係行駛在內線車道上後，異議人則改稱：先
      前伊原本要靠右，後面的機車不給伊機會，所以伊再行駛
      回原來車道，不要妨害到他們云云，並稱當時有打方向燈
      ，但被機車擋住，伊要切回快車道時沒有打方向燈云云（
      見交聲卷第24頁），然並無法從所勘驗之畫面中察覺異議
      人當時有打方向燈之跡象。再當庭勘驗鼓山三路8 之11號
      路口監視器錄影光碟，亦見異議人所駕駛之上開自用小客
      車仍行駛跨越快慢車道分隔線行駛在快車道與慢車道間，
      且車身大部分在快慢車道分隔線外側，異議人復稱：伊當
      時沒有要超車，因為伊車速不快，伊都一直行駛在機車道
      與快車道之間云云（見交聲卷第24頁），亦無法說明何以
      未依規定行駛在車道上，而係持續跨越快慢車道分隔線行
      駛。
（三）經核異議人於勘驗錄影光碟前與勘驗後所述內容互不一致
      ，又本件異議人駕駛上開自用小客車，乃跨越快慢車道分
      隔線行駛，同時妨礙快車道上汽車及機車道上機車之行車
      安全，倘若如異議人所辯，因擔心妨害飆車族通行，則其
      非按道路交通安全規則所規定之車道線行駛，反而跨越快
      慢車道分隔線行駛，此舉不啻更容易引起他人注意，且同
      時阻礙到兩側車輛之行駛，似更易引發各該車道上後方來
      車之不滿，亦容易使後方來車閃避不及，造成行車危險；
      再依上開2 路口之勘驗筆錄，異議人之車輛均於飆車族呼
      嘯而過後22秒時出現在畫面中，足徵其當時之車速與飆車
      族之車速相當，始會於相同間隔時間後出現，衡之常理，
      倘異議人未以上揭危險方式駕車，則其遭逢飆車車群，自
      應放慢行車速度並停駛於路旁才是，又豈會跨越快慢車道
      分隔線尾隨其中隨隊前進，並與該群飆車族同速行駛而為
      警調閱路口監視錄影畫面後舉發之理？再依異議人所標繪
      之返家行駛路徑圖，其自西子灣返回龍德路住處，係由南
      往北沿鼓山一路、鼓山二路、鼓山三路行駛，行至新疆路
      時右轉直行，跨越翠華路、馬卡道路後沿美術館路行駛，
      至中華一路時左轉直行，再右轉行駛明誠三路，至龍德路
      右轉即可抵達，有異議人提出並標繪之高雄市街道全圖存
      卷為憑（見交聲卷第34頁），從而，依異議人上開返家路
      徑，其車輛於新疆路口即右轉，則不可能出現在新疆路北
      側之青峰街、青雲街、建榮路、吳鳳路等路口，然觀之鼓
      山三路沿線路口監視器錄影光碟翻拍照片，異議人之車輛
      於同日凌晨2 時41分20秒時出現在鼓山三路與新疆路口，
      之後並於2 時41分46秒時出現在青峰街口，且於2 時41分
      55秒時出現在青雲街口，再於2 時42分1 秒時出現在建榮
      路口，更於2 時42分14秒出現在吳鳳路口，復於2 時42分
      29秒出現在鼓山三路142 號前，有上開路口監視錄影光碟
      畫面之翻拍照片附卷可佐（見交聲卷第35、36頁），亦與
      異議人所稱返家路徑不符，若異議人並無駕車跟隨飆車族
      行駛，以致超越原先返家路徑，其車輛豈會於上揭地點出
      現在畫面中？顯見異議人係有意跟隨該車隊為上揭危險方
      式行駛等情，應可認定，從而，異議人上開所辯，顯係事
      後卸責之詞，不足採信。
五、綜上所述，本件異議人於上開時、地，確有以上揭危險方式
    在道路上駕車之行為，堪以認定。本件異議為無理由，應予
    駁回。
六、據上論斷，應依道路交通案件處理辦法第19條，裁定如主文
    。
中    華    民    國    99    年    1     月    25    日
                  交通法庭      法  官  王靖茹
以上正本證明與原本無異。
如不服本裁定應於送達後5日內向本院提出抗告狀。
中    華    民    國    99    年    1     月    25    日
                                書記官  陳鈺甯


司法院資訊處製作；財團法人民間司法改革基金會備份。
